【裁判字號】    90,上訴,3009
【裁判日期】    901121
【裁判案由】    傷害致重傷
【裁判全文】
臺灣高等法院刑事判決                            九十年度上訴字第三○○九號
    上  訴  人  臺灣板橋地方法院檢察署檢察官
    上  訴  人
    即  被  告  胡耀元原名丙.
    選任辯護人  曹肇揆
右上訴人因被告傷害致重傷案件，不服臺灣板橋地方法院九十年度訴字第一二二號，
中華民國九十年七月十二日第一審判決（起訴案號：臺灣板橋地方法院檢察署八十九
年度偵字第一八四一三號、第二一三三八號），提起上訴，本院判決如左：
    主  文
上訴駁回。
    事  實
一、胡耀元（原名丙○○）曾於民國（下同）八十五年六月二十八日因傷害案件，經
    本院判處有期徒刑五月確定，並於八十五年九月十一日易科罰金執行完畢，仍不
    知悛悔，於八十九年九月六日下午四時三十分許，駕駛台北真空企業股份有限公
    司車號Ｔ２─８４４０號自小貨車送貨，行經臺北縣林口鄉○○村○○路四號前
    ，與對向車道由戊○○所駕駛之車號ＣＮ─２９０５號自小客車，因汽車爭道引
起糾紛，繼而互毆，胡耀元遭戊○○以短棍及拳頭毆打受有左眼眶瘀傷及左前臂
    瘀傷之傷害，隨即退至其駕駛之貨車旁，取出置於貨車上用以墊貨所用之木棍一
    支，基於普通傷害之故意攻擊戊○○，擊中戊○○之後腦部位，戊○○遭受攻擊
    後不支倒地，胡耀元仍不罷休，繼續用腳猛踹戊○○頭部七、八下，直至戊○○
    昏迷為止。嗣胡耀元見戊○○倒地不起，仍駕駛其Ｔ２─８４４０號自小貨車，
    欲行離去，惟心仍有不甘，又下車朝戊○○頭部猛踹二、三下，才開車離去。卒
    造成戊○○頭部外傷併顱內硬腦膜下出血，因而中樞神經系統機能極度障害、四
    肢無力、僵硬致無法自行坐或站及失語症、意識不清，呈現昏迷狀態，迄未甦醒
    ，右眼全盲，終身不能從事任何工作，為維持生命必要之日常生活活動，全須他
    人扶助之重傷害。
二、案經戊○○之配偶甲○○告訴及台北縣警察局新莊分局報請台灣板橋地方法院檢
    察署檢察官偵查起訴。
    理  由
一、上訴人即被告胡耀元經傳雖未到庭，惟右揭時地以木棍毆擊及以腳踢傷戊○○之
    事實，迭據被告於偵查、原審中坦承不諱，但辯稱略以：伊遭戊○○猛烈攻擊，
    受傷後退至小貨車邊，才抓起枕木防衛還擊，致戊○○倒地，實無意傷害戊○○
    ，本件純屬正當防衛，應屬不罰云云。經查：
  (一)右揭事實，除經被告供明外，並經告訴人甲○○指訴綦詳，核與證人乙○○、丁
    ○○證述情節大致相合，且有被告用以攻擊戊○○之木棍一支扣案及財團法人長
    庚紀念醫院九十年四月二十三日來函，與出具之診斷證明書二紙附卷可證。
  (二)頭部是人類生命中樞之所在，如遭外力猛烈攻擊，極易造成中樞神經系統機能之
    極度障害之重傷，此為一般人所共知，觀諸戊○○所受傷勢均集中於頭部，並造
    成顱內硬腦膜下出血，經長庚紀念醫院二次開顱手術，仍未甦醒，顯見被告施力
    甚猛，其有預見戊○○將因而受有重度傷害之可能，彰彰明甚。被告雖辯以係基
    於正當防衛而出手還擊，然被告於戊○○不支倒地，侵害業已過去，猶續以腳猛
    踹戊○○頭部，造成無法挽回之重傷害，此已非防衛之所需，所辯自無足取。
  (三)證人乙○○於警訊及原審訊問時，雖曾證稱被告於駕駛自小貨車欲行離去時，曾
    經欲輾壓倒臥在地之戊○○，幸經其阻擋在戊○○之前，被告始緊急煞車，而後
    開車離去等語（見偵卷第五頁反面、原審卷第一○一頁）。惟查，被告與戊○○
    原本素昧平生，並無恩怨，僅因行車發生糾紛，雙方因而互毆，被告縱使將戊○
    ○毆倒在地，亦無致其於死之必要，綜觀被告與戊○○發生衝突之過程，被告實
    無殺人之動機。次查，證人乙○○於原審訊問時係證稱：「（問：如何知道被告
    是去壓傷者？）傷者已經倒在地上，被告車子行徑如果不變，一定會壓到傷者。
    因為我會開車，所以我判斷被告要壓傷者，所以我擋在車子面前，被告才煞車」
    等語（見原審卷第一○一頁），本院再質之乙○○證稱：「（你確實有去將被告
    的車子擋下來？）我就站在傷者的前面，我不知道被告的動機，我只是要保護傷
    者。」「（被告是否車子被擋住所以不得不往傷者的身旁開過去？）是的，我那
    時只是想要擋住車子。」「（他有無要衝撞你的意思？）我無法判斷。」（以上
    見本院九十年十月十五日訊問筆錄），是證人乙○○所謂欲輾壓倒臥在地之戊○
    ○，應僅係其個人之臆測，且事故現場僅係單線雙向車道車道甚窄，此亦係本件
    事故發生之原因，被告車輛所停位置及戊○○倒臥之位置旁，均有車輛，此亦經
    乙○○陳明在卷，是被告欲移動其車輛而離去之際，其行進方向難免靠近戊○○
    倒臥之位置，因而使證人乙○○誤認為被告欲輾壓戊○○，自不能僅憑證人個人
    主觀上之判斷，即認被告欲輾壓戊○○而有殺人之犯意。
    綜上各節，本件事證明確，被告上開所辯，純為卸責飾詞，不足採信，其之犯行
    洵堪認定，應依法論科。
二、被告以木棍攻擊戊○○之後腦部位，並以腳踹戊○○頭部，造成戊○○頭部外傷
    併顱內硬腦膜下出血，因而中樞神經系統機能極度障害、四肢無力、僵硬致無法
    自行坐或站及失語症、意識不清，呈現昏迷狀態，迄未甦醒，右眼全盲，終身不
    能從事任何工作，為維持生命必要之日常生活活動，全須他人扶助。按中樞神經
    系統機能係屬人體重要機能，被告以傷害手段致使戊○○中樞神經系統機能重大
    不治，且毀敗一目之視能。核被告所為，係犯刑法第二百七十七條第二項後段之
    傷害致重傷罪。檢察官認為被告所為，係涉有刑法第二百七十一條第二項、第一
    項之殺人未遂罪。惟查，被告與戊○○間本無仇怨，被告實無殺人之動機及犯行
    ，已如前述，檢察官起訴法條尚有未合，爰於不妨事實同一內，變更起訴法條。
    被告前有事實欄所載之犯罪、科刑及徒刑之執行情形，有台灣高等法院檢察署刑
    事資料簡覆表乙件附卷可參，其受有期徒刑執行完畢後，五年內再犯有期徒刑以
    上之本罪，為累犯，應依刑法第四十七條之規定加重其刑。原審審酌被告年富力
    強，偶因細故即出手傷人，戊○○亦曾以短棍及拳頭毆打被告，及被告犯罪手段
    造成戊○○所受傷勢甚鉅，且迄未與戊○○家屬達成和解賠償，及其犯罪後業已
    坦承犯行等一切情狀，依刑法第二百七十七條第二項後段，判處被告有期徒刑七
    年，以資懲儆。並說明扣案之木棍一支，係屬台北真空企業股份有限公司所有，
    非被告所有，已據其供明在卷，爰不另為沒收之諭知。其認事用法殊無不合，被
    告上訴意旨以無傷害故意，否認犯罪，檢察官上訴意旨以被告具殺人故意，執以
    指摘原判決不當，均應認無理由，予以駁回。
三、被告經合法傳喚，無正當理由不到庭，爰不待其陳述逕行判決。
據上論斷，應依刑事訴訟法第三百六十八條、第三百七十一條，判決如主文。
本案經檢察官柯麗鈴到庭執行職務。
中      華      民      國     九十     年     十一     月    二十一    日
                              臺灣高等法院刑事第五庭
                                  審判長法  官  曾  德  水
                                        法  官  林  立  華
                                        法  官  楊  貴  雄
右正本證明與原本無異。
如不服本判決應於收受送達後十日內向本院提出上訴書狀，其未敘述上訴之理由者並
得於提起上訴後十日內向本院補提理由書（均須按他造當事人之人數附繕本）。
                                        書記官  林  淑  貞
中      華      民      國     九十     年     十一     月    二十二    日
附錄：本判決論罪科刑法條全文
刑法第二百七十七條：
一傷害人之身體或健康者，處三年以下有期徒刑、拘役或一千元以下罰金。
二犯前項之罪因而致人於死者，處無期徒刑或七年以上有期徒刑；致重傷者，處三年
  以上十年以下有期徒刑。


司法院資訊處製作；財團法人民間司法改革基金會備份。
